臺灣高等法院臺南分院刑事判決　　　　　　　九十一年度上易字第一七五號　　Ｇ
　　　上　訴　人　台灣台南地方法院檢察署檢察官
　　　被　　　告　乙　○　○
右上訴人因被告詐欺案件，不服中華民國九十年十二月廿七日台灣台南地方法院九十
年度易字第二○○七號第一審判決（起訴案號：台灣台南地方法院檢察署九十年度偵
字第九四九○號；併辦案號：九十一年度偵字第二七七五號），提起上訴，本院判決
如左：
      主      文
原判決撤銷。
乙○○幫助連續意圖為自己不法之所有，以詐術使人將本人之物交付，處有期徒刑柒
月。
      事      實
一、乙○○於民國（下同）九十年三月中旬，見中華日報刊登廣告，而與自稱「李先
    生」不詳姓名成年男子聯絡，雙方約定，一個帳戶，每二月租金新台幣（下同）
    一千元代價，租用乙○○銀行、郵局帳戶。嗣後有「王先生」男子主動與乙○○
    聯絡，乙○○明知「李先生」及「王先生」將其帳戶用於不法，仍基於概括幫助
    犯意，於九十年三月間，先後三次，在台南市○○路郵局及台南市○○路7-11便
    利商店前交付「王先生」或託運方式，將所有台灣銀行永康分行（000000000000
    帳號）、台南市郵局、台灣中小企業銀行開元分行（00000000000000000000帳號
    ）、中國信託銀行、彰化銀行、第一商業銀行、合作金庫、萬泰商業銀行及華南
    銀行，共存摺九本、提款卡九張及私章等物，交「王先生」使用，並由「王先生
    」交付六千元部分使用帳戶價金予乙○○。嗣自九十年三月某日起，「王先生」
    即以夾報方式，刊登代辦貸款廣告。(1)嗣有丁○○見報，而以報載電話，與該集
    團自稱「翁美玲」不詳成年女子聯絡，對方佯稱，應先支付手續費，始可辦貸款
    ，丁○○不疑有他，乃於九十年三月廿八日，將四萬二千元，匯至乙○○上揭台
    灣銀行永康分行帳戶，而該集團未依約辦貸款，丁○○始知受騙。(2)另甲○○於
    九十年三月廿八日晚上七時許，接獲自稱「黃家清」男子手機來電，表示欲提供
    甲○○電話聊天打工，並佯稱已匯一萬元至甲○○郵局帳戶，但銀行已下班，要
    求甲○○先將一萬元匯還給伊，否則其無法向公司交代。甲○○不疑有他，乃於
    九十年三月卅日晚上七時十分許，在中壢市中原大學郵局提款機，按照該男子指
    示，同步操作提款機，將自己郵局帳戶一萬五千一百七十六元，匯至乙○○前揭
    台灣中小企業銀行開元分行帳戶，迨甲○○發現帳戶僅剩一元，該集團又未依約
    提供甲○○打工，始知受騙。(3)又有丙○○於九十年四月四日下午二時許，接獲
    自稱「陳建宏」男子手機來電，表示欲提供丙○○至台北網路聊天公司打工，並
    佯稱應先提供一個帳戶，內有一萬元以上存款，作為保證，不足部分，該男子願
    代為湊足，始可提供打工機會，丙○○不疑有他。乃於九十年四月六日上午十時
    許，將自己帳戶四千五百五十六元，匯至乙○○上揭台灣中小企業銀行開元分行
    帳戶，迨丙○○發現帳戶，僅剩一元，該集團未依約提供丙○○打工，始知受騙
    。
二、案經丁○○、甲○○訴由桃園縣警察局中壢分局，丙○○訴由桃園縣警察局楊梅
    分局，報請台灣桃園地方法院檢察署，呈請台灣高等法院檢察署移轉台灣台南地
    方法院檢察署偵查起訴。
      理      由
一、訊據被告乙○○供承於右揭時地，以每個帳戶二個月一千元代價，提供其所有上
    開九個帳戶存摺、提款卡及私章，供「王先生」使用之事實。惟矢口否認有詐欺
    犯行，辯稱：伊將上開銀行郵局存摺、提款卡、私章等，交給「王先生」，係供
    對方作逃稅之用，不知會有本件詐欺犯行云云。惟查：
  (一)右揭事實，業據告訴人丁○○、甲○○、丙○○於警訊時指訴甚詳，並有夾報分
    類廣告、台灣銀行無摺存入憑條存根影本、郵政儲金匯業局自動櫃員機交易明細
    表及被告乙○○台灣中小企業銀行開元分行帳戶活期存款異動資料明細各一紙在
    卷可稽（詳九十年度偵字一一一四六號卷八至九頁、九十年度偵字一四○○八號
    卷八頁、九十年度偵字一二一九六號卷八頁、九十年度偵字第一一五三九號卷十
    三頁）。被告雖辯稱：不知「李先生、王先生」會將其存摺，作為犯罪用途云云
    。惟被告供承：「李先生、王先生」告知其租用這些帳戶，係為提供有錢人扣稅
    作人頭、逃漏稅使用（詳九十年度偵字一一一四六號卷四頁背面、原審卷十頁）
    。又觀諸被告已年近三十，應有相當社會歷練，竟將應善加保管存摺、提款卡及
    印章，租予年籍姓名不詳者使用。被告對不法之徒，將會利用其帳戶，作為非法
    用途之事實，應已知悉。因此被告所辯，不知會有本件詐欺犯行，不足為採。
  (二)再者被告供承：伊將所申請帳戶租予他人使用，係因想賺錢。又伊是在跟王先生
    聯絡後，照他們指示，於九十年三、四月間，前往指定銀行或郵局開戶等語（詳
    九十年度偵字一一一四六號卷四頁、原審卷廿八頁）。參諸被告於九十年三、四
    月間，竟驟然開立多個帳戶，用以出租年籍姓名不詳者，以獲取出租帳戶不法利
    益，益徵被告自始即具有欲獲取不法利益意圖，有幫助「李先生、王先生」或「
    翁美玲、黃家清、陳建宏」等人為不法行為犯意。本件被告幫助連續詐欺犯行，
    事證明確，堪以認定。
二、查被告對於「李先生、王先生、翁美玲、黃家清、陳建宏」等人詐欺犯行，有幫
    助犯意及行為。核其所為，係犯刑法第三百卅九條第一項幫助詐欺取財罪。被告
    係幫助犯，依刑法第卅條第二項規定，按正犯之刑減輕之。又被告以概括幫助犯
    意，先後三次提供銀行帳戶，使「李先生、王先生、翁美玲、黃家清、陳建宏」
    等詐騙集團，利用被告帳戶，先後為多次詐欺被害人犯行，其時間緊接，手法類
    似，所犯構成要件相同罪名，顯係基於概括犯意反覆為之，為連續犯，應依刑法
    第五十六條規定，論以一罪。是以被告所為，應係犯刑法第三百三十九條第一項
    幫助連續詐欺取財罪。至檢察官上訴意旨，認被告行為，位居本件詐欺犯行，重
    要環節，與詐騙集團間，共同詐欺犯行云云。惟由於被告對詐騙集團詐欺犯罪，
    無任何支配性，更不知詐欺犯罪次數及所得。又被告提供銀行帳戶，在本件詐騙
    集團詐欺犯行，僅係為詐騙集團騙取款項後，提供存放處所，要非屬詐欺行為本
    身，被告所為自非屬詐欺犯罪事實一部分。且被告與詐欺集團間，復無犯意聯絡
    及行為分擔，自難認被告係本件詐欺犯行共同正犯。再者詐欺集團「李先生、王
    先生」亦僅告知被告，該帳戶係用於逃漏稅捐。準此以觀，尚難認被告與詐欺集
    團「李先生、王先生」間，對於本件詐欺犯行，有犯意聯絡及行為分擔，公訴人
    認被告係本件詐欺罪共同正犯，容有誤會。另本件被害人甲○○、丙○○部分，
    與已起訴部分，有連續犯裁判上一罪關係，本院自得併予審酌，併此敘明。
三、原審以被告罪證明確，因予論罪科刑，固非無見；惟被害人甲○○、丙○○部分
    ，依前所述，係被告幫助犯行一部分，原判決未及審酌，自有未當。檢察官上訴
    意旨，以此指摘原判決不當，為有理由，自應由本院將原判決撤銷改判。爰審酌
    被告犯罪動機，僅為圖得些許不法利益，而提供帳戶予不法之徒作為犯罪之用，
    對社會所生危害匪輕。然犯後態度尚稱良好等一切情狀，量處如主文第二項所示
    之刑，以資懲儆。
四、被告經合法傳喚，無正當理由不到庭，爰不待其陳述，逕行判決，併此敘明。
據上論斷，應依刑事訴訟法第三百六十九條第一項前段、第三百六十四條、第三百七
十一條、第二百九十九條第一項前段，刑法第五十六條、第三百卅九條第一項、第三
十條，罰金罰鍰提高標準條例第一條前段，判決如主文。
本案經檢察官李傳來到庭執行職務。
中    華    民    國      九十一      年      五      月      二        日
                                  臺灣高等法院臺南分院刑事第五庭
                                      審判長法官  茆    臺    雲
                                            法官  蔡    長    林
                                            法官  董    武    全
右正本證明與原本無異。
不得上訴。
                                      法院書記官  黃    全    忠
中    華    民    國      九十一      年      五      月      六        日
附錄法條：
刑法第三百卅九條第一項：
意圖為自己或第三人不法之所有，以詐術使人將本人或第三人之物交付者，處五年以
下有期徒刑、拘役或科或併科一千元以下罰金。
